【裁判字號】    99,重訴,173
【裁判日期】    991126
【裁判案由】    確認優先購買權等
【裁判全文】
臺灣臺南地方法院民事判決             99年度重訴字第173號
原      告  三昀有限公司
法定代理人  彭靜蘭
訴訟代理人  吳炳輝律師
被      告  第一商業銀行股份有限公司
法定代理人  陳裕璋
訴訟代理人  周培森
被      告  日盛國際商業銀行股份有限公司
法定代理人  陳棠
訴訟代理人  洪意晴
被      告  臺灣土地銀行股份有限公司
法定代理人  蘇樂明
訴訟代理人  洪鴻恩
被      告  曾新玲
訴訟代理人  曾永霖
被      告  騰宇五金企業有限公司
法定代理人  李依玲
上列當事人間請求確認優先購買權等事件，經本院於民國99年11
月10日言詞辯論終結，判決如下：
    主  文
原告之訴駁回。
訴訟費用新台幣玖萬肆仟零陸拾元由原告負擔。
    事實及理由
一、按訴狀送達後，原告不得將原訴變更或追加他訴，但請求之
    基礎事實同一者，不在此限；又被告於訴之變更或追加無異
    議，而為本案之言詞辯論者，視為同意變更或追加。民事訴
    訟法第255條第1項第2款、第255條第2項分別定有明文。本
    件原告原起訴主張：本院98年度司執字第70033號執行事件
    就坐落台南縣佳里鎮鎮○段31號土地（以下簡稱系爭土地）
    及其上未保存登記臨時建號為242之1號、242之2號建物（以
    下簡稱系爭建物）之執行程序應予撤銷，原告對系爭土地有
    優先承買權，被告曾新玲所持有之系爭建物權利移轉證書應
    予撤銷。其餘被告對系爭建物拍賣價金無分配之權利等語，
    嗣於本院審理中追加被告騰宇五金企業有限公司（下稱騰宇
    公司），並變更聲明為：(1)本院98年度司執字第70033號執
    行事件就系爭土地及系爭建物之執行程序應予撤銷，(2)原告
    對系爭土地有優先承買權，被告曾新玲所持有之權利移轉證
    書應予撤銷。(3)其餘被告即執行債權人對系爭建物拍賣價金
    無分配之權利等語，嗣於本院審理中追加被告騰宇五金企業
    有限公司（下稱騰宇公司）並變更聲明為：(1)本院98年度司
    執字第70033號就系爭土地及系爭建物之執行程序應予撤銷
    ，(2)原告對系爭土地有優先承買權，(3)被告騰宇公司對系爭
    建物拍定價金無所有權（見本院卷94頁），其請求基礎事實
    與原請求相同，核與上開規定相符，且被告對於訴之追加無
    異議，其訴之追加，為法之所許，合先敘明。
二、本件被告騰宇公司經合法通知未於言詞辯論期日到場，核無
    民事訴訟法第386條所列各款情形，爰依原告之聲請，由其
    一造辯論而為判決。
三、原告起訴主張：系爭土地及建物為被告騰宇公司所有而遭債
    權人查封拍賣，執行顯有未當，應為無效之執行，應予撤銷
    。系爭土地於97年9月1日起由原告承租興建系爭建物迄今，
    原告依法對系爭土地有優先承購權利存在，且系爭建物既為
    原告所有，其拍定價金即非被告騰宇公司所有而得列入分配
    ，爰依強制執行法第15條規定，請求判決：(1)撤銷本院98年
    度司執字第70033號就系爭土地及建物之執行程序，(2)原告
    對系爭土地有優先承買權，(3)被告騰宇公司對系爭建物拍定
    價金無所有權等語，被告除騰宇公司未到庭，亦未提出書狀
    答辯，其餘被告則以：系爭建物業於99年6月29日由被告曾
    新玲拍定，原告不得再提起第三人異議之訴請求撤銷強制執
    行程序，原告所提之契約書、租約等件乃事後杜撰，且該契
    約書末尾甲乙方之用印顛倒，不得採信等語置辯，並請求駁
    回原告之訴。
四、本件有關原告主張：系爭土地及建物業經本院98年司執字第
    70033號執行拍賣並於99年6月29日經被告曾新玲投標拍定，
    惟尚未核發權利移轉證書等情，為被告所不爭執，並經本院
    調取前揭執行卷宗核閱明確，固堪信為真實。惟本件兩造爭
    執之事項在於：(一)原告對於系爭建物是否有所有權？(二)原告
    對系爭土地是否有優先購買權？(三)被告騰宇公司對系爭建物
    拍賣價金是否有所有權？
五、按當事人主張有利於己之事實，就其事實有舉證之責，民事
    訴訟法第277條前段定有明文。又按民事訴訟如係由原告主
    張權利者，應先由原告負舉證之責，若原告先不能舉證，以
    證實自己主張之事實為真實，則被告就其抗辯事實即令不能
    舉證，或其所舉證據尚有疵累，亦應駁回原告之請求（最高
    法院17年上字第917號判例意旨參照）。本件原告雖主張其
    為系爭建物之所有權人，僅提出其與被告騰宇公司簽立之契
    約書、房屋租賃契約書等2件為憑，並無提出相關興建系爭
    建物之出資證明，參以系爭建物拍定價為3,678,000元，價
    值不斐，而依據契約書固有記載「騰宇公司提供土地供三昀
    公司增建辦公大樓」之旨，惟房屋租賃契約書「租賃標的」
    卻為台南縣佳里鎮番子寮69-2號土地及建築物全部，則租賃
    標的究為建物或土地不明，再者，系爭土地所有權人為訴外
    人彭靜蘭，非屬被告騰宇公司所有，此有土地登記謄本在卷
    可稽（見本院卷69頁），而彭靜蘭復為原告公司法定代理人
    ，原告亦自承彭靜蘭亦為被告騰宇公司之股東，足認原告與
    被告騰宇公司間關係密切，是以在無任何出資證明之情形下
    ，尚難僅以原告及被告騰宇公司所為之契約書、租賃契約書
    等文件即證明系爭建物為原告所出資興建。
六、原告既無法證明其為系爭建物之所有權人，則其主張依強制
    執行法第15條規定請求撤銷系爭土地及建物之強制執行程序
    ，及請求確認其就系爭建物坐落基地有優先承買權，並主張
    被告騰宇公司就系爭建物之拍賣價金無所有權等等，均難認
    為有理，應予駁回。
七、本件事實已臻明確，兩造其餘之攻擊或防禦方法、爭點，及
    未經援用之證據，經本院斟酌後，認為與判決基礎之事實並
    無影響，均不足以影響本裁判之結果，自無庸一一詳予論駁
    之必要，併此敘明。
八、另按法院為終局判決時，應依職權為訴訟費用之裁判；訴訟
    費用，由敗訴之當事人負擔，民事訴訟法第87條第1項、第
    78 條分別定有明文，參酌同法第91條第1項規定法院未於訴
    訟費用之裁判確定其費用額者，第一審受訴法院於該裁判有
    執行力後，應依聲請以裁定確定之之立法意旨，法院於終局
    判決時可一併確定其費用額為原則，僅未一併確定費用額時
    ，始例外於判決有執行力後，依聲請確定之。故本院自得於
    本件判決時，一併確定兩造應負擔之訴訟費用額。本件訴訟
    費用額即第一審裁判費為94,060元，本院爰依職權確定上開
    訴訟費用由敗訴之原告負擔。
中    華    民    國    99    年    11    月    26    日
                  民事第一庭    法  官  蔡雅惠
以上正本證明與原本無異。
如不服本判決，應於送達後廿日內，向本院提出上訴狀並表明上
訴理由，如於本判決宣示後送達前提起上訴者，應於判決送達後
廿日內補提上訴理由書（須附繕本）。
如委任律師提起上訴者，應一併繳納上訴審裁判費。
中    華    民    國    99    年    11    月    26    日
                                書記官  詹書瑋

司法院資訊處製作；財團法人民間司法改革基金會備份。
